【裁判字號】    95,交聲,1519
【裁判日期】    951018
【裁判案由】    交管條例聲異
【裁判全文】
臺灣板橋地方法院刑事裁定            95年度交聲字第1519號
原處分機關  交通部公路總局臺北區監理所板橋監理站
異  議  人
即受處分人  丙○○○○○○○○.
代  表  人  乙○○
代  理  人  甲○○
上列受處分人因違反道路交通管理處罰條例案件，對於交通部公
路總局臺北區監理所板橋監理站於中華民國95年8月28日所為之
處分（原處分案號：板監裁字裁41-AC0000000號），聲明異議，
本院裁定如下：
    主  文
異議駁回。
    理  由
一、本件異議意旨略以：異議人即受處分人之業務人員於民國94
    年9 月14日騎乘車號CPH-932 號重型機車，行經通河街違規
    任意跨越車道行駛而經警舉發等情，雖為事實，但受處分人
    並未收到罰單，該違規行為雖經拍照，惟受處分人並未收到
    ，如何能知違規事實。迨受處分人於95年7 月11日辦理換照
    ，始知有違規一事，其罰鍰金額卻已變為最高額，受處分人
    願意繳納初始罰鍰，因未收到罰單，實非惡意拒不繳納，爰
    依法聲明異議等語。
二、按處理違反道路交通管理事件，有關文書送達之程序，依行
    政程序法之規定。又送達，於應受送達人之住居所、事務所
    或營業所為之，但在行政機關辦公處所或他處會晤應受送達
    人時，得於會晤處所為之；又於應送達處所不獲會晤應受送
    達人時，得將文書付與有辨別事理能力之同居人、受僱人或
    應送達處所之接收郵件人員；應受送達人或其同居人、受僱
    人、接收郵件人員無正當理由拒絕收領文書時，得將文書留
    置於應送達處所，以為送達；又送達不能依前2條規定為之
    者，得將文書寄存送達地之地方自治或警察機關，若由郵政
    機關送達者，得將文書寄存於送達地之郵政機關，並作送達
    通知書兩份，一份黏貼於應受送達人住居所、事務所、營業
    所或其就業處所門首，另一份交由鄰居轉交或置於該送達處
    所信箱或其他適當位置，以為送達，行政程序法第72條第1
    項、第73條第1項、第3項及第74條第1項、第2項分別定有明
    文。又本條例所定罰鍰之處罰，行為人接獲違反道路交通管
    理事件通知單後，於15日內得不經裁決，逕依第92條第3項
    之罰鍰基準規定，向指定之處所繳納結案；不服舉發事實者
    ，應於15日內，向處罰機關陳述意見；其不依通知所定期限
    前往指定處所聽候裁決，且未依規定期限繳納罰鍰結案或向
    處罰機關陳述意見者，處罰機關得逕行裁決之，此道路交通
    管理處罰條例第9 條第1 項亦有明文。再按民事訴訟文書之
    寄存送達，依92年2 月7 日修正公布、同年9 月1 日施行之
    民事訴訟法第138 條第2 項規定，自寄存之日起，經10日發
    生效力，此因應受送達人未必能即時領取訴訟文書而知悉其
    內容，故特設此規定以保障其權益。行政程序法雖未如前述
    民事訴訟法增設第138 條第2 項規定，但基於保障應受送達
    人權益之同一理由，解釋上應認為有上開規定之類推適用，
    亦合先說明。
三、經查：
(一)異議人所有機車於94年9 月14日17時51分許，行經臺北市○
    ○街與承德路4 段路口時，因跨越雙黃線行駛而遭臺北市政
    府警察局交通警察大隊於94年9 月28日逕行舉發，擎製違反
    道路交通管理事件通知單（北市警交大字第AC0000000 號，
    下簡稱舉發單），嗣經原處分機關以違反道路交通管理處罰
    條例第45條第1 項第12款規定，於95年8 月28日以板監裁字
    第41-AC00000 00 號裁決書裁罰新台幣（下同）1800元等情
    ，有上開舉發單及裁決書在卷可稽，而異議人就上開違規事
    實亦不爭執，是異議人上開違反道路交通管理處罰條例第45
    條第1 項第12款之事實堪可是認。
(二)又本件舉發單係經原舉發機關即臺北市政府警察局交通警察
    大隊於94年10月27日以掛號郵件郵寄至違規車輛車籍登記地
    即臺北縣泰山鄉○○路○ 段341 巷5 弄15號5 樓予異議人收
    受，惟因招領逾期無人簽收而退回，該舉發機關即依行政程
    序法第76條規定，再於94年11月1 日以第305610號雙掛號郵
    件檢附送達證書郵寄至上址，於同年11月3 日送達於同址，
    惟應受送達之本人、同居人、受僱人或應受送達處所之接收
    郵件人員，無法律上之理由，拒絕受領，並有難達留置情事
    ，乃製作送達通知書二份，一份黏貼於應受送達人門首，另
    一份置於應受送達處所信箱或其他適當位置，並將該舉發單
    寄存於新莊丹鳳郵局以為寄存送達等情，此有臺北市政府警
    察局交通警察大隊95年8 月7 日北市警交大執字第09533379
    200 號函暨通知單存根聯、中華民國郵政94年10月27日大宗
    掛號函件交寄單影本乙紙、前開舉發單之臺北市政府警察局
    交通警察大隊送達證書影本乙紙附卷可稽，而異議人係自88
    年8 月23日起設址於前開處所迄今未曾變更，此有本院依職
    權查詢之臺北縣政府營利事業登記公示詳細資料乙紙在卷可
    參；且異議人之代理人甲○○於本院訊問時陳稱：「（問：
    丙○○○○○○○○設址何處？）設臺北縣泰山鄉○○路○
    段34巷5 弄15號5 樓，店內有時候會沒有人在，而且該處治
    安也不是很好，異議人丙○○○○○○○○的信箱有破洞，
    有時信件會掉落遺失。我沒有收到這張罰單，我不是故意不
    繳，我們希望能以最原始的罰金額度繳納。」等語在卷。足
    徵原舉發機關為前開寄存送達之處所，確為異議人之事務所
    無誤。是上開舉發通知單既經原舉發單位依據行政程序法第
    74條規定於94年11月3 日寄存送達於新莊丹鳳郵局，揆諸上
    開說明，自寄存送達之日起經10日（即94年11月13日），該
    舉發通知單已生合法送達之效力。即便異議人未能於上開舉
    發通知單上所載應到案日期（即94年10月27日）前遵期繳交
    罰款、或對其違規行為陳述意見，惟至遲仍應依道路交通管
    理處罰條例第9 條第1 項規定，於合法送達後15日內即94年
    11月28日以前，向原處分機關提出申訴或按最低額繳交罰鍰
    結案。然異議人未於期限內依法提出申訴或繳交最低罰鍰，
    是原處分機關逕行裁處異議人最高額罰鍰，於法並無不合。
    準此，異議人如因其事務所經常無人收受郵件或因信箱破洞
    導致信件掉落遺失而漏收通知單之不利事由，合屬歸責於異
    議人本身之事由，就前述已生合法送達之效力自不生影響。
    揆諸前揭說明，上開舉發通知單已依行政程序法第74條規定
    ，合法寄存送達予異議人，異議人未於期限內依法提出申訴
    或繳交最低罰鍰結案，則原處分機關依法裁處異議人最高額
    罰鍰，於法並無不當，異議人之異議為無理由，應予駁回。
四、據上論斷，應依道路交通管理處罰條例第87條第2 項、道路
    交通案件處理辦法第19條，裁定如主文。
中    華    民    國    95    年    10   月    18     日
                  交通法庭    法  官  許仕楓
上列正本證明與原本無異。
如不服本裁定，應於裁定送達後五日內向本院提出抗告狀。
                              書記官  林進煌
中    華    民    國    95    年    10   月    18     日


司法院資訊處製作；財團法人民間司法改革基金會備份。
